【裁判字號】    90,交上易,100
【裁判日期】    900530
【裁判案由】    過失傷害
【裁判全文】
臺灣高等法院高雄分院刑事判決                    九十年度交上易字第一號
      上  訴  人  台灣高雄地方法院檢察署檢察官
      被      告  乙○○
右上訴人因被告過失傷害案件，不服臺灣高雄地方法院九十年度交易字第七七號中華
民國九十年三月十五日第一審判決（起訴案號：臺灣高雄地方法院檢察署九十年度偵
字第五九０號），提起上訴，本院判決如左：
      主      文
上訴駁回。
      事      實
一、乙○○於民國八十九年八月十日上午七時四十五分許，駕駛車牌號碼ＹＤ─０七
    五九號自用小客車，沿高雄市○○區○○路二七二巷由北向南行駛，屬支線道車
    ，行經同巷與孔鳳路之無號誌交岔路口時，原應注意依規定車輛行至無號誌之交
    岔路口，支線道車應暫停讓幹道車先行，及汽車行駛時，駕駛人應注意車前狀況
    ，並隨時採取必要之安全措施，而依當時天候晴、日間自然光線、路面無缺陷、
    無障礙物、視距良好等情形，並無不能注意之情事，竟疏未注意，貿然左轉，適
    有丙○○駕駛車牌號碼ＸＰＰ─一一０號重機車，沿孔鳳路直行，屬幹線道車，
    亦應注意行車速度，依標誌之規定，無標誌者，行經無號誌之交岔路口，應減速
    慢行，作隨時停車之準備，及駕駛人應注意車前狀況，並隨時採取必要之安全措
    施，而依當時情形，並無不能注意之情事，亦疏未注意，未減速慢行，乙○○見
    狀閃避不及，其車頭撞擊丙○○機車之右前車頭，致丙○○人車倒地，受有右側
    股骨幹粉碎性骨折、右小腿挫裂傷、右手腕挫傷併血腫、右下肢腔室症侯群併總
    腓神經受損等傷害。
二、案經被害人丙○○訴由高雄市政府警察局小港分局報告臺灣高雄地方法院檢察署
    檢察官偵查起訴。
      理      由
一、訊據被告乙○○固坦承於上開時地，所駕駛之自小客車撞擊告訴人丙○○所騎之
    機車，惟辯稱：車禍發生時，我已經左轉成直行孔鳳路，係丙○○騎太快，我反
    應不及始發生車禍云云。
二、經查：
（一）右揭事實，業據告訴人丙○○於警訊及原審審理時，指訴綦詳，告訴人因本件
      車禍因而受有右側股骨幹粉碎性骨折、右小腿挫裂傷、右手腕挫傷併血腫、右
      下肢腔室症候群併總腓神經受損等傷害，亦有建佑醫院診斷證明書一份在警訊
      卷第四頁可稽。
（二）被告與告訴人兩車撞及位置係在交岔路口中心近處乙節，為被告所自承，並有
      道路交通事故調查報告表所附現場圖附卷足憑，則參諸被告之自小客車停止位
      置，其車頭與孔鳳路尚呈四十五度角，堪認被告所駕駛之自小客車尚未直行孔
      鳳路，故被告上開所辯，殊無可取。
（三）按汽車行駛時，駕駛人應注意車前狀況，並隨時採取必要之安全措施，車輛行
      至無號誌之交岔路口，支線道車應暫停讓幹道車先行，道路交通安全規則第九
      十四條第三項、第一百零二條第一項第二款分別定有明文，被告駕車自應注意
      上述道路交通安全規定，而依當時天候晴、日間自然光線、路面無缺陷、無障
      礙物、視距良好等情形，並無不能注意之情事，竟疏未注意，以致肇事，使告
      訴人受有如事實欄所示之傷害，被告對本件車禍之發生，顯有過失，且本件經
      送鑑定結果，亦同此認定，有高雄市政府建設局車輛行車事故鑑定委員會高市
      鑑字第八九０九００五號意見書一份在原審卷第十六頁可按，被告之過失行為
      與告訴人所受之傷害間，具有相當之因果關係，縱告訴人騎車違反道路交通安
      全規則第九十三條第一項第四款行車速度，依標誌之規定，無標誌者，行經無
      號誌之交岔路口，應減速慢行，作隨時停車之準備，及第九十四條第三項汽車
      行駛時，駕駛人應注意車前狀況，並隨時採取必要之安全措施等規定，亦同有
      過失，然此仍無解於被告之過失刑責。
（四）綜上所述，足見被告所辯，顯係卸責之詞，不足採信。本件事證明確，被告過
      失傷害犯行，洵堪認定。
三、被告駕駛車牌號碼ＹＤ─０七五九號自用小客車，應注意能注意，竟疏未注意，
    致告訴人因有普通傷害，核被告所為，係犯刑法第二百八十四條第一項前段之過
    失傷害罪。
四、原審以被告罪證明確，因予適用刑法第二百八十四條第一項前段、第四十一條第
    一項，罰金罰鍰提高標準條例第一條前段、第二項，並審酌告訴人所受之傷勢、
    被告過失之情節、肇事後迄未賠償被害人之損害，及犯後態度等一切情狀，量處
    如拘役五十日，並諭知如易科罰金之折算標準。認事用法核無違誤，所處之刑亦
    屬適當，檢察官上訴意旨，以被告未負擔告訴人之醫療費用，原審量刑過輕為由
    ，指摘原判決不當云云。惟按刑法二百八十四條第一項前段規定，因過失傷害人
    者，處六月以下有期徒刑、拘役或五百元以下罰金。因此原審量處被告拘役五十
    日，量刑可謂適中，且告訴人亦已提起附帶民事訴訟，另行請求民事賠償，足見
    檢察官上訴，為由理由，應予駁回。又按刑法第四十一條於民國九十年一月四日
    修正，同年月十日經總統甲布施行，修正後刑法第四十一條第一項規定：「犯最
    重本刑為五年以下有期徒刑以下之刑之罪，而受六個月以下有期徒刑或拘役之宣
    告，因身體、教育、職業、家庭之關係或其他正當事由，執行顯有困難者，得以
    一元以上三元以下折算一日，易科罰金。但確因不執行所宣告之刑，難收矯正之
    效，或難以維持法秩序者，不在此限。」。本件被告所犯過失傷害罪，最重本刑
    為六月以下有期徒刑，在上開條文修正前即屬得易科罰金之案件，不因該條文之
    修正而影響被告得易科罰金之權益及折算標準，自無撤銷原判決之必要，附此敘
    明。
據上論斷，應依刑事訴訟法第三百六十八條，判決如主文。
本案經檢察官陳惠珠到庭執行職務。
中      華      民      國    九十      年      五      月     三十     日
                              臺灣高等法院高雄分院刑事第七庭
                                  審判長法官  王光照
                                        法官  黃憲文
                              法官  黃壽燕
右正本證明與原本無異。
不得上訴。
                                      書記官  蘇恒仁
中      華      民      國    九十      年      六      月      一      日
附錄本判決論罪科刑法條：
刑法二百八十四條第一項前段
  因過失傷害人者，處六月以下有期徒刑、拘役或五百元以下罰金。
                                                                    Ａ


司法院資訊處製作；財團法人民間司法改革基金會備份。
